最　高　行　政　法　院　判　決　　　　　　　　　　九十一年度判字第八四○號
　　上　訴　人　丙○○
　　　　　　　　　　　　　送達.
　　被 上訴 人　財政部臺灣省北區國稅局
　　代　表　人　甲○○
右當事人間因綜合所得稅事件，上訴人對於中華民國九十年三月二十二日臺北高等行
政法院八十九年度訴字第三九一號判決，提起上訴，本院判決如左：
　　主  文
上訴駁回。
上訴審訴訟費用由上訴人負擔。
　　理  由
上訴人主張：其為鴻德醫院負責人，八十三年度綜合所得稅結算申報，列報執行業務
收入新台幣（下同）四九、八九一、○三四元，必要費用及成本四八、九九三、四七
七元，執行業務所得八九七、五五七元，經被上訴人核定執行業務所得為九、九八九
、三二六元，併課當年度綜合所得稅。上訴人就掛號費收入、接生費收入、保險費及
利息支出之核定不服，申請復查。被上訴人准予追減執行業務收入一三七、二五○元
，追認利息費用九一三、六三二元，變更執行業務所得為八、九三八、四四四元，綜
合所得總額為一○、四五七、一三八元，淨額為九、八○二、五八三元。惟關於掛號
費收入部分，依鴻德醫院收費規定，凡該院員工及其眷屬，以及福保者至該院看診，
均免收掛號費，被上訴人溢核其中屬鴻德醫院未收取掛號費之員工與其眷屬九九三人
次及福保者一、一六八人次，共計一○八、○五○元，應准予追減，方符合執行業務
所得查核辦法第十一條第一項意旨及實質課稅原則。另公保掛號費僅收取三十元，被
上訴人對公保之掛號費收入，每人次溢核二十元，依實質課稅原則，亦應予追減。又
關於利息支出部分，鴻德醫院向台灣土地銀行玉里分行貸款，除購買醫療設備外，尚
有週轉金、員工薪資等必要費用，其貸款所支付之利息三、五四一、九四九元，確為
執行業務有關之直接必要費用，上訴人增購設備擴大營業之相關支出及所需借入之資
金，均有帳證紀錄及申報財產目錄可稽，而利息支出亦均取具銀行出具之單據，則申
報利息支出，應符合所得稅法第十四條第一項第二類、執行業務所得查核辦法第三十
四條第一項及財政部八十六年七月三十一日台財稅第八六一九○七五六二號函說明二
之（一）及（二）之規定，被上訴人僅就上訴人所提銀行出具之借款用途證明，按資
金比例及期間攤計追認利息支出九一三、六三二元，其餘二、六二八、三一七元，以
上訴人未提出資金流程，未准認列，自有未合。求為撤銷原處分及一再訴願決定之判
決等語。
被上訴人則以：上訴人主張員工、眷屬及福保掛號九九三人次及一、一六八人次未收
取掛號費，雖檢具該醫院內部之院務會報記錄及員工眷屬名單與看診次數，惟該看診
次數並非診療病歷，無法證實員工或眷屬實際看診次數，亦不足以證明其未收取掛號
費。被上訴人以中央健康保險局規定金額按當年度扣繳憑單門診人次核算其掛號費收
入，並無不合。又福保掛號費部分，經被上訴人抽樣函查當事人結果，均顯示有收取
掛號費，上訴人主張其未收取掛號費，然無法提出具體事實以實其說，僅以該醫院內
部院務會報決議，實難採據。公保掛號費部分，依標準均為五十元，且上訴人對八十
三年度以前經核定掛號費為五十元，從未提出異議，被上訴人亦據此為核認基準，上
訴人既主張僅收取三十元公保掛號費，應提出具體事證佐參。再關於利息支出部分，
被上訴人依上訴人檢具新購設備發票影本，依財政部台財稅第八六一九○七五六二號
函釋規定，按比例認列該部分利息支出計九一三、六三二元，實已對上訴人為最有利
之核認，況上訴人八十四年度綜合所得稅，就取自鴻德醫院之執行業務所得之同一利
息支出項目申請復查時，業出具說明同意比照本（八十三）年度計算方式比例認列利
息支出，此有上訴人八十九年三月七日補充復查說明書附卷可稽，而今卻又要求被上
訴人依帳證及申報財產目錄追認利息支出二、六二八、三一七元（未能檢具新購設備
發票影本而遭剔除之利息支出），且上訴人未提供其他借款（未含已扣除購置設備之
借款）係供醫院營運之相關證明（如資金流程等佐證資料），雖訴稱被上訴人未考量
相關費用（如員工費用、週轉金），卻始終無法提供醫院營運之相關資料，參照鈞院
三十六年度判字第十六號判例意旨，難認否准認列利息支出之二、六二八、三一七元
部分屬執行業務之直接必要費用等語，資為抗辯。
原審斟酌全辯論意旨及調查證據之結果，以：一、掛號費收入部分：按稽徵機關進行
調查或復查時，納稅義務人應提示有關各種證明所得額之帳簿、文據；其未提示者，
稽徵機關得依查得之資料或同業利潤標準，核定其所得額，為行為時所得稅法第八十
三條第一項所明定。又「執行業務者執行業務所得之調查、審核，依本辦法之規定辦
理，本辦法未規定者，依有關法令之規定辦理。」「執行業務者應依所得稅法第十四
條第一項第二類第二款規定，至少設置日記帳一種，詳細記載其業務收支項目，並應
按會計事項發生之次序逐日登帳，至遲不得超過十日，帳簿使用前應送主管稽徵機關
登記驗印。」「執行業務收入應給與他人憑證，並自留存根或副本，業務支出應自他
人取得憑證。各項會計憑證，應依事項發生之時序，依次編號黏貼或裝訂成冊，妥為
保存。」「執行業務者於規定期限內辦理結算申報並能提供證明所得額之帳簿、文據
調查者，其執行業務所得，應依帳載核實認定，其未依規定提供調查者，應依所得稅
法第八十三條及同法施行細則第十三條規定訂定之收費及費用標準核定其所得額。」
亦分別為行為時執行業務所得查核辦法第二條第一項、第六條第一項前段、同條第三
項（應係第四項之誤）及第八條前段所規定。本件上訴人原列報掛號費收入二、九六
六、六五○元，被上訴人初查，以鴻德醫院公勞保門診及住院人次合計七三、七八二
人，核計掛號費收入為三、六八九、一○○元。上訴人不服，主張該院住院患者應先
至門診掛號後再住院，此部分掛號費重複計算住院人次公保二六三人次及勞保二、二
○二人次，而該院對員工、員工眷屬計九九三人次及福保一、一六八人次均未收取掛
號費，另公保掛號費僅收取三○元云云，申經復查結果，以系爭公勞保住院人次分別
為二六三人次及二、二○二人次部分，為重複計算掛號費，准予按每人次五○元，追
減公勞保掛號費收入計一二三、二五○元，另員工、員工眷屬及福保未收取掛號費部
分，上訴人雖檢具該院院務會報紀錄及員工眷屬名單與看診次數，惟看診次數非診療
病歷，無法證實該員工或眷屬實際看診次數，而福保掛號費部分，經被上訴人函查福
保當事人結果，均表示有收取掛號費，至公保掛號費每人次三○元部分，因上訴人對
八十二年度核定掛號費收入為五○元，未提出異議，本（八十三）年度亦無法提示帳
證以實其說，乃均未准變更。上訴人對被上訴人未准追減其員工、員工眷屬及福保者
掛號費，暨核定其公保掛號費為每人次五○元部分不服，循序提起行政訴訟。查系爭
員工暨眷屬掛號費收入部分，上訴人雖提出鴻德醫院八十二年十二月份第五週第一次
、八十三年二月份第一週第一次院務會報紀錄，說明該醫院就員工及直系親屬（含配
偶雙親）不收取掛號費，惟其所提七十四人名單與所謂看診次數表，僅粗略記載姓名
、身分證字號及日期等，而其就診者與就診日期既屬個別，記載之字跡與用墨卻整齊
劃一，顯非依不同之就診者及不同之就診日期按實逐次記載之資料，自無足憑採。上
訴人又未能提示員工及直系親屬（含配偶雙親）之掛號或診療資料供查核，原處分未
准認列上訴人所稱未收取掛號費之員工、眷屬九三三人次，核無不洽。系爭福保掛號
費收入部分，依原處分卷附上訴人提出之鴻德醫院八十二年十二月份第五週第一次、
八十三年二月份第一週第一次院務會報紀錄及福保醫療給付門診診療費用申請表影本
，均無福保病患不收取掛號費之記載，且經被上訴人依上訴人提供福保病患資料函查
結果，回函部分均表示有支付掛號費，有該函查資料附原處分卷可稽，是所訴福保病
患未收取掛號費云云，委無可採。上訴人雖主張公保掛號費僅收取三○元，惟其對本
（八十三）年度以前經被上訴人核定公保掛號費為五十元，從未提出異議，被上訴人
亦據此為核認基準，上訴人既主張僅收取三十元公保掛號費，當可提出其因執行業務
收入應給與他人憑證之自留存根或副本等相關收費資料以實其說，惟其未能提示有關
證明所得額之帳簿、文據，被上訴人依查得之資料，核定其所得額，自屬有據。二、
利息支出部分：按「個人之綜合所得總額，以其全年左列各類所得合併計算之：．．
．第二類：執行業務所得：凡執行業務者之業務或演技收入，減除業務所房租或折舊
、業務上使用器材設備之折舊及修理費，或收取代價提供顧客使用之藥品、材料等之
成本、業務上雇用人員之薪資、執行業務之旅費及其他直接必要費用後之餘額為所得
額。．．．」「非屬執行業務之直接必要費用，不得列為執行業務費用」分別為行為
時所得稅法第十四條第一項第二類第一款及執行業務所得查核辦法第十四條所規定。
被上訴人以上訴人八十三年度由其他費用轉入利息支出三、五四一、九四九元，惟上
訴人該年度現金收入為五五、○五一、八五六元，期初現金餘額為二一、一五一、○
三八元，現金支出為五四、七三四、五一○元，尚餘二一、四六八、三八四元，無貸
款之需要，乃全數剔除。上訴人不服，以其向台灣土地銀行玉里分行貸款所得，全由
鴻德醫院作為增購醫療設備等擴大醫療服務之用，有該銀行出具之說明函可證，該年
度新增設備計一○、三五九、四一八元，加上未完工程、雜項購置及預留三個月營運
週轉金等，其必要費用約為三○、○○○、○○○元，並由該院營業收入支付利息費
用，且該院因運用貸款所得擴充醫療設備後，往後年度之營業收入亦配合成長，益證
系爭利息支出為該院合理必要之支出云云，檢具新購醫療設備發票影本及照片等資料
，申經復查結果，被上訴人以上訴人於八十三年一月二十一日以鴻德醫院院長名義向
台灣土地銀行玉里分行借款三○、○○○、○○○元，並於八十三年九月三十日償還
，其間於同年九月十三日向該銀行借款四五、○○○、○○○元，用途為擴大營業、
增購醫療設備等，且分別取具台灣土地銀行玉里分行八十七年十二月二日里放第00
000000號及同年十二月四日里放字第八七○○三三九○號函，被上訴人乃依上
訴人取得之新購設備發票影本，准予追認此部分利息支出九一三、六三二元【計算式
：1,969,606×（8,5 21,418/30,000,000）＋1,538, 475×（10,359,418/45,000,00
0）＝913,632】，即依上訴人提供之憑證、發票是否為執行業務所需，按其與原貸款
金額之比例乘以申報利息總額來計算實際利息。上訴人主張系爭利息支出全數為鴻德
醫院營運之必要成本，被上訴人僅將該院購買設備金額按比例計算追認部分利息支出
，而未將因擴大營業、增購醫療設備之相關週邊輔助費用，如人員、週轉金等費用一
併考量，顯有違誤云云。按「當事人主張事實須負舉證責任，倘其所提出之證據不足
為主張事實之證明，自不能認其主張之事實為真實。」行政法院（現改制為最高行政
法院）三十六年判字第十六號著有判例。本件上訴人向台灣土地銀行玉里分行貸款，
雖經提出該銀行出具之用途說明，惟系爭貸款之實際運用，是否確為執行業務所直接
必要，攸關其利息費用得否認列，系爭利息支出三、五四一、九四九元，其中上訴人
檢具相關憑證證明鴻德醫院八十三年度新購設備及生財器具之支出計一○、三五九、
四一八元，經被上訴人採認與執行業務有關，而核定該部分利息支出計九一三、六三
二元，至其餘利息支出二、六二八、三一七元部分，上訴人雖訴稱係擴大營運之相關
費用，惟迄未能檢具係為醫院營運所需之直接必要費用之相關帳證供核，揆諸前開法
條規定及判例意旨，尚難逕予認列該部分之利息費用，所訴仍難認為有理由。三、綜
上所述，被上訴人核定上訴人八十三年度掛號費收入及利息支出，於法均屬有據，一
再訴願決定遞予維持，俱無不合。而駁回上訴人之起訴，經核於法洵無違誤。按有關
人民自由權利之限制應以法律定之且不得逾越必要之程度，憲法第二十三條定有明文
。但法律之內容不能鉅細靡遺，立法機關自得授權行政機關發布命令為補充規定。如
法律之授權涉及限制人民自由權利者，其授權之目的、範圍及內容符合具體明確之條
件時，亦為憲法之所許。若法律僅概括授權行政機關訂定施行細則者，該管行政機關
於符合立法意旨且未逾越母法規定之限度內，自亦得就執行法律有關之細節性、技術
性之事項以施行細則定之，惟其內容不能牴觸母法或對人民之自由權利增加法律所無
之限制，業據司法院釋字第三六七號解釋在案。執行業務所得查核辦法係財政部依所
得稅法第十四條第一項第二類第三款授權訂定，該辦法第六條第四項規定「執行業務
收入應給與他人憑證，並自留存根或副本，．．．」係財政部執行所得稅法對執行業
務者執行業務所得之調查、審核有關之細節性、技術性之事項所為規定，難謂其有違
背母法。本件上訴人無法提出確切證據證明有未收取掛號費之員工、眷屬及福保看診
人次，被上訴人依台閩地區勞工保險局醫療給付部及中央信託局公務人員保險處所開
立之扣繳憑單上載門診人次及住診人次之合計數扣除重複計算之公勞保住院人次，計
算鴻德醫院掛號費收入，並無不合。又依中央信託局公務人員保險處八十二年二月十
八日（八二）中公政醫字第○一六二七四號函，自八十二年三月一日起公務人員保險
被保險人至各特約醫療機構就醫時，應繳納掛號費為每次三十元至五十元，由各特約
醫療機構在上列限額內自行訂定，上訴人主張其本年度公保掛號費只收取三十元，未
提出證據以實其說，原判決未予採信，亦未違反所得稅法第八十三條規定、論理法則
、證據法則及實質課稅原則。又關於利息支出部分，被上訴人已依上訴人檢具新購設
備發票影本，按比例認列該部分借款利息支出計九一三、六三二元，至其餘借款，上
訴人未提出係供執行業務之直接必要費用之確實證明，原判決否准認列其餘部分之利
息支出二、六二八、三一七元，亦無牴觸所得稅法第十四條第一項、執行業務所得查
核辦法第三十四條規定及證據法則。上訴論旨，仍執前詞，指摘原判決違誤，求予廢
棄，難認有理由，應予駁回。
據上論結，本件上訴為無理由，爰依行政訴訟法第二百五十五條第一項、第九十八條
第三項前段，判決如主文。
中　　華　　民　　國　　九十一　　　年　　　五　　　　月　　　三十　　　日
                    最 高 行 政 法 院  第 五 庭
                                審 判 長 法  官　　　徐　樹　海
                                         法  官      蔡　進　田
                                         法  官　　　鄭　淑　貞
                                         法  官　　　林　家　惠
                                         法  官　　　林　茂　權
右  正  本  證  明  與  原  本  無  異
　　　　　　　　　　　　　　　　　　　　 法院書記官　阮　桂　芬
中　　華　　民　　國　　九十一　　　年　　　五　　　　月　　　三十　　　日
